【裁判字號】    98,消債更,169
【裁判日期】    980331
【裁判案由】    聲請更生程序
【裁判全文】
臺灣高雄地方法院民事裁定           98年度消債更字第169號
聲  請  人
即  債務人  甲○○
上列當事人因消費者債務清理事件聲請更生，本院裁定如下：
    主  文
聲請人即債務人甲○○自中華民國九十八年三月三十一日下午四
時起開始更生程序。
命司法事務官進行本件更生程序。
    理  由
一、聲請意旨略以：聲請人積欠國泰世華商業銀行股份有限公司
    （下稱國泰世華銀行）等債權人無擔保債務共計新臺幣（下
    同）1,053,666 元，因繳款困難而於民國95年間，依金融主
    管機關協調成立之中華民國銀行公會會員辦理消費金融案件
    無擔保債務協商機制與國泰世華銀行等債權人達成協議，同
    意自95年7 月起，分80期，利率18% 之方式償還，每月應償
    還金額為19,691元。然因聲請人每月收入於支出聲請人必要
    之生活費用及扶養費用後，本已不足繳納依上開協商條件之
    19,691元，聲請人為履行前開協議遂向親友借貸周轉，惟支
    付半年後，因當月協議款無法及時籌足，待籌足款項之際，
    最大債權銀行國泰世華銀行已通知毀諾。是聲請人未依前開
    還款協議繼續履行，乃不可歸責於聲請人之事由所致，爰聲
    請准予裁定更生等語。
二、按債務人不能清償債務或有不能清償之虞，且無擔保或無優
    先權之債務總額未逾1,200 萬元者，於法院裁定開始清算程
    序或宣告破產前，得向法院聲請更生，消費者債務清理條例
    （下稱消債條例）第3 條、第42條第1 項定有明文。另債務
    人與金融機構協商成立者，不得聲請更生或清算，但因不可
    歸責於己之事由，致履行顯有重大困難者，不在此限；本條
    例施行前，債務人依金融主管機關協調成立之中華民國銀行
    公會會員辦理消費金融案件無擔保債務協商機制與金融機構
    成立之協商，準用前項之規定，亦為消債條例第151 條第5
    項、第6 項所明文規定。
三、經查：
  (一)聲請人因積欠國泰世華銀行等債權人無擔保債務共計1,053,
    666 元，因繳款困難而於95年間，依金融主管機關協調成立
    之中華民國銀行公會會員辦理消費金融案件無擔保債務協商
    機制與台新銀行等債權人達成協議，同意自95年7 月起，分
    80期，利率18% 之方式償還，每月應償還金額為19,691元，
    而聲請人於繳納6 期後即毀諾未依協議繼續履行分期償還等
    節，為聲請人所自承（見本院卷第2 頁），且有債權人清冊
    、無擔保債務還款計劃、還款明細影本及財團法人金融聯合
    徵信中心當事人綜合信用報告各1 份在卷可稽（見本院卷第
    10至11頁、第24至25頁、第89頁、第91至95頁）。另聲請人
    除工作收入外，名下並無財產可供變賣清償債務，有聲請人
    之財產歸屬資料清單、證卷交易明細影本各1 件（見本院卷
    第41頁、第58頁）在卷可參，足認屬實，故本件應審酌者為
    聲請人於協商後是否有不可歸責於己之事由，致履行顯有重
    大困難之情形。
  (二)另聲請人設籍在高雄縣鳳山市○○○路64巷47弄33號，目前
    任職於廣達金有限公司，97年1 月至10月所得薪資總額為19
    9,890 元，平均每月收入為19,989元（計算式：199, 890元
    ÷10＝9,989 元），而聲請人於96年度之收入共計0 元、95
    年度之收入共計1,621 元，換算每月平均收入為162 元（計
    算式：1,621 元÷10個月＝1,62元）等情，有戶籍謄本、97
    年1 至10月薪資袋影本、聲請人96、95年度綜合所得稅各類
    所得資料清單各1 份在卷可佐（見本院卷第21頁、第17至20
    頁、第39頁至40頁）。又內政部社會司核定95、96、97年度
    台灣省每人每月之最低生活費用各為9,509 元、9,829 元、
    9,66 0元，聲請人每月最低生活費，應依此計算。是以，聲
    請人自95迄今每月平均收入分別為162 元、0 元、19,989元
    ，於扣除每月最低之生活費用後，均不足以支付原協商金額
    19,691元，顯見聲請人未能依還款協議履行，非可歸責於聲
    請人。否則，強令聲請人繼續依協議還款，勢必排擠聲請人
    每月所需之生活必要支出，並惡化聲請人之經濟狀況至絕境
    ，自有違消債條例之立法目的，本院因而認聲請人可不受前
    開還款協議之拘束，而得向本院聲請更生。
四、次按，「法院開始更生程序之裁定，應載明其年、月、日、
    時，並即時發生效力」、「法院裁定開始更生或清算程序後
    ，得命司法事務官進行更生或清算程序，必要時得選任律師
    、會計師或其他適當之自然人或法人一人為監督人或管理人
    」，消債條例第45條第1 項、第16條第1 項分別定有明文。
    查，聲請人積欠上開無擔保債務，未達1,200 萬元，而以聲
    請人之微薄收入及無任何資產之情況，顯無法清償債務，已
    如前述。此外，聲請人並無消債條例第46條各款所定駁回更
    生聲請之事由存在，此有本院民事紀錄科查詢表及臺灣高等
    法院被告前案紀錄表各1 份在卷可查（見本院卷第80頁、第
    81 頁） 。是聲請人聲請更生，即屬有據，應予准許，並依
    上開規定命司法事務官進行本件更生程式。
五、綜上所述，聲請人有不能清償債務之情事，其積欠國泰世華
    銀行等債權人之無擔保債務未逾1,200 萬元，且無消費者債
    務清理條例第46條各款所定應駁回更生聲請之事由存在，故
    聲請人聲請本件更生，即無不合，應予准許，爰裁定如主文
    第一項所示，並依上開規定命司法事務官進行本件更生程序
    ，爰裁定如主文第二項所示。
六、依消費者債務清理條例第11條第1 項、第45條第1 項、第16
條第1 項，裁定如主文。
中    華    民    國    98    年    3     月    31    日
                  民事第五庭  法  官  李育信
上為正本係照原本作成。
本件不得抗告。
本裁定已於98年3月31日下午4時公告。
中    華    民    國    98    年    3     月    31    日
                              書記官  林玉珊


司法院資訊處製作；財團法人民間司法改革基金會備份。
